【裁判字號】    92,易,13
【裁判日期】    920319
【裁判案由】    違反食品衛生管理法
【裁判全文】
臺灣宜蘭地方法院刑事判決                            九十二年度易字第一三號
    公  訴  人  臺灣宜蘭地方法院檢察署檢察官
    被      告  丁○○
右列被告因違反食品衛生管理法案件，經檢察官提起公訴（九十年度偵字第七二六號
），本院判決如左：
    主  文
丁○○因過失有違反食品染有病原菌者，不得調配規定之行為，致危害人體健康，處
罰金新臺幣伍仟元，罰金如易服勞役，以新臺幣玖佰元即銀元參佰元折算壹日。
    事  實
一、丁○○從事外燴辦桌之工作，因而於友人之子結婚喜宴擔任主廚，於民國八十九
    年十月二日晚間在宜蘭縣羅東鎮○○○路辦理外燴飲食時，丁○○原應注意不得
    調配染有病原菌之食品，且依當時情形並無不能注意之情事，竟仍疏未注意，而
    調配染有腸炎弧菌之食品，於當日晚間提供予參與喜宴之丙○○、乙○○、莊育
    瑛、戊○○、庚○○及己○○等人食用，且丙○○並將其中部分菜餚打包回家予
    甲○○食用，致使丙○○等人返家及甲○○食用後，於翌日（即十月三日）上午
    起，及陸續發生腹痛、解水便及嘔吐等症狀，危害丙○○等七人之身體健康，均
    送醫診治，經宜蘭縣政府衛生局採集人體檢體送行政院衛生署疾病管制局檢驗後
    ，始查悉上情。
二、案經宜蘭縣政府函送臺灣宜蘭地方法院檢察署檢察官偵查起訴。
    理  由
一、訊據被告丁○○固坦承有於右揭時地調配包括海鮮食品等餐飲食物作為外燴之菜
    餚，並提供予丙○○等七人食用，致渠等感染腸炎弧菌之食物中毒之事實，惟矢
    口否認有何過失調配染有病原菌之食品之犯行，辯稱：被害人之前都有去別的地
    方先吃過，在餐後也有去別的地方吃東西，對於我的食物也沒有做採驗，當天有
    三、四百人，不可能只有幾個人有問題而已端菜的過程也有可能造成不清潔云云
    。經查，被害人丙○○等七人於右揭時地食用由被告丁○○所承辦負責之食物，
    於各自返家後，分別於翌日上午陸續發生腹痛、解水便、嘔吐等症狀，業經被害
    人丙○○、乙○○、莊育英、戊○○、庚○○、己○○及甲○○於本院調查時指
    述甚詳，且被害人丙○○等七人之檢體送行政院衛生署疾病管制局檢驗後，確認
    其中戊○○、庚○○、己○○等三人確實食用染有腸炎弧菌之食物而呈食物中毒
    現象，並有羅東博愛醫院病歷、行政院衛生署疾病管制局防疫檢驗檢體送驗單、
    宜蘭縣衛生局食品中毒調查表、宜蘭縣政府衛生局九十年四月十一日九十衛藥食
    字第五八０三號函及所附中文病歷、宜蘭縣居民疑似食品中毒事件調查問卷、財
    團法人羅許基金會羅東博愛醫院九十年五月二十四日（九十）羅博醫字第０五０
    一三０號函及所附防疫檢驗檢體送驗單附卷可稽。被告雖辯稱當日被害人均有食
    用其他食品，惟經被害人己○○、甲○○、丙○○、丙○○等人均到庭陳稱：當
    日有在家中飲食，然晚上除了該喜宴外，並未沒有去別的地方吃飯等語明確（本
    院九十二年一月二十日訊問筆錄參照），故可確認被害人確係因食用被告調配染
    有病原菌之食物，因而導致食物中毒之現象無誤，雖當日有三、四百人參與喜宴
    而未有相同情形發生，惟此並不能證明被告所調配之食物中並未有病原菌，且被
    害人並未於同桌食用，而分別返家後同樣於翌日發生前揭症狀，可徵確同因食用
    該喜宴中之食物所導致無誤。綜上所述，腸炎弧菌係屬細菌性食物中毒之病原應
    可認定，被告調配染有病原菌之食物，與被害人因食用被告丁○○所調配之食物
    而發生嘔吐、腹痛、腹瀉等症狀，危害被害人身體健康之結果，具有相當因果關
    係，本件事證明確，被告犯行堪予認定。
二、按食品染有病原菌者，不得製造、加工、調配、包裝、運送、貯存、販賣、輸入
    、輸出、贈與或公開陳列，食品衛生管理法第十一條第四款定有明文。查被告丁○○為前揭喜宴之主廚，所供應調配之菜餚如染有病菌，對其外燴之聲譽及生意
    均有莫大之影響，且其與至喜宴用餐之人亦無怨隙，當無明知所供應調配之食品
    或菜餚中已染有病菌，仍故意調配而供給用餐之人食用致食物中毒而自招刑責之
    理，惟其本應注意不得調配染有病原菌之食品，且依當時情形並無不能注意之情
    事，竟仍疏未注意而調配染有腸炎弧菌之食品提供予被害人丙○○等七人食用，
    致被害人等發病送醫診治，被告丁○○顯有過失至為灼然。又被害人等係因食用
    被告丁○○所調配之食物而發生嘔吐、腹瀉、腹痛等症狀，已如前述，足認被告
    之過失調配、販賣染有病原菌食品之行為，與危害被害人等身體健康之結果，具
    有相當因果關係。故核被告丁○○所為，係違反食品衛生管理法第十一條第四款
    不得調配染有病原菌食品及不得販賣染有病原菌食品之規定，應依同法第三十一
    條第一款、第三十四條第三項之規定處罰。被告之過失行為，致危害被害人丙○○等七人之人體健康，侵害渠等身體法益，為同種想像競合犯，應依刑法第五十
    五條前段規定，從一重以違反食品衛生管理法第三十四條第三項之調配染有病原
    菌罪處斷。爰審酌被告丁○○之過失程度，致生危害被害人等人體健康程度，惟
    因一時疏忽致罹刑章，及犯罪所生危害等一切情狀，量處如主文所示之刑，並諭
    知易服勞役之折算標準，以資懲儆。
據上論斷，應依刑事訴訟法第二百九十九條第一項前段，食品衛生管理法第三十四條
第三項、刑法第十一條前段、第五十五條、第四十二條第二項、罰金罰鍰提高標準條
例第二條，現行法規所定貨幣單位折算新臺幣條例第二條，判決如主文。
本案經檢察官賴慶祥到庭執行職務。
中        華        民        國    九十二    年    三    月    十九    日
                                臺灣宜蘭地方法院刑事第一庭
                                    審判長法  官    林  明  山
                                          法  官    辜  漢  忠
                                          法  官    鄭  貽  馨
右正本證明與原本無異。
如不服本判決，應於判決送達後十日內向本院提出上訴狀( 應附繕本 )。
                                          書記官    陳  憲  文
中        華        民        國    九十二    年    三    月    二十    日
附錄論罪法條
食品衛生管理法第三十四條第三項
因過失犯第一項之罪者，處六個月以下有期徒刑、拘役或科新台幣十萬元以下罰金。


司法院資訊處製作；財團法人民間司法改革基金會備份。
